【裁判字號】    99,訴,348
【裁判日期】    990806
【裁判案由】    妨害性自主
【裁判全文】
臺灣臺南地方法院刑事判決               99年度訴字第348號
公  訴  人  臺灣臺南地方法院檢察署檢察官
被      告  0000-0000.
選任辯護人  蘇新竹律師
上列被告因妨害性自主案件，經檢察官提起公訴（98年度偵字第
15163號），本院判決如下：
    主  文
0000-0000A對於未滿十四歲之女子為性交，處有期徒刑肆年貳月
。
    事  實
一、代號0000-0000A（姓名年籍詳卷，下稱甲男）為代號0000-0
    000（民國92年8月生，姓名年籍詳卷，下稱甲○）之父親，
    具有家庭暴力防治法第3條第3款之家庭成員關係。甲男明知
    甲○年約6歲，身心發育未臻成熟，無完全之性自主決定能
    力，而其外籍妻子自93年7月間返回越南未歸，竟基於對未
    滿14歲之女子為性交之犯意，於甲○自寄養家庭返家與其同
    住之98年1月間至本案通報之98年9月1日前之某日晚間就寢
    之際，在其臺南縣西港鄉住處（地址詳卷）房間內，見甲○
    年幼懵懂，先撫摸、親吻甲○陰部，再接連以手指插入陰道
    、要求甲○吸吮其陰莖而以陰莖進入甲○口腔之方式，對甲
    ○性交1次得逞。嗣98年9月1日，幼稚園老師發現甲○身上
    有傷痕，懷疑遭受家庭暴力，加以關懷詢問，甲○陳述係因
    吃麵過慢被甲男責打，同時提及遭甲男碰觸下體情事，學校
    乃通報臺南縣政府社會處，經社工到校訪談，甲○陳述甲男
    會以手指撫弄甲○下體，睡覺時會要求甲○親吻甲男之「2G
    」，並表示「2G」即為尿尿的地方等語，嗣社工進行家庭訪
    視，過程中，甲○提及「2G」用語遭甲男斥責制止，經安排
    性侵害衡鑑再予評估後，社工帶同甲○至醫院檢驗，發現甲
    ○處女膜有裂傷，因而報警查獲上情。
二、案經臺南縣警察局佳里分局報請臺灣臺南地方法院檢察署檢
    察官偵查起訴。
    理  由
一、證人甲○於警詢中所為之陳述，性質上屬傳聞證據，並經被
    告及辯護人抗辯其證據能力，復查無傳聞法則例外得為證據
    之情形，依刑事訴訟法第159條第1項規定，不具證據能力。
    至本判決其餘引用之證據資料，有關傳聞證據部分，則經檢
    察官、被告及辯護人同意作為本案證據使用，本院審酌該等
    證據作成時之情況，並無何取證之瑕疵或其他不當情事，依
    同法第159條之5第1項規定，認均適當作為本案證據。
二、訊據被告矢口否認犯行，辯稱：甲○亂說，甲○沒有母親在
    身邊，我有照顧她，身為父親，我不會做出這樣的事情云云
    。經查：
（一）本件查獲過程，係幼稚園老師於98年9月1日發現甲○身上
      有傷痕，懷疑甲○受到家庭暴力，於詢問過程中，甲○陳
      述係因吃麵過慢被責打，亦提及遭被告碰觸下體情事，經
      學校通報，社工到校訪談，甲○陳述被告會以手指撫弄甲
      ○下體，睡覺時會要求甲○親吻被告之「2G」，並表示「
      2G」即為尿尿的地方等語，社工乃另進行家庭訪視，甲○
      提及「2G」用語遭甲男斥責制止，經安排性侵害衡鑑再予
      評估後，社工帶同甲○至醫院檢驗，發現甲○處女膜有裂
      傷，因而報警查獲等情，業經證人即社工乙○○、證人即
      幼稚園老師丁○○於本院證述無訛（院卷第42、44、47至
      49、73頁），並有財團法人基督教長老教會新樓醫院麻豆
      分院受理疑似性侵害事件驗傷診斷書、社工訪視紀錄各1
      份在卷可稽（院卷第6至8頁），證人乙○○另提出社工聯
      繫紀錄及諮詢協談資料、個案會談紀錄表（即性侵害衡鑑
      ）、通報表等可資佐證（置於卷外牛皮紙袋內）。又甲○
      原由寄養家庭照顧，於98年1月間返家與被告同住一情，
      則據被告於偵審直承在卷，並經證人乙○○於本院結證屬
      實（院卷第45頁）。
（二）被告於甲○98年1月自寄養家庭返家與其同住之期間，在
      住處房間內，利用晚間就寢之際，先撫摸、親吻甲○陰部
      ，再接連以手指插入陰道、要求甲○吸吮其陰莖而以陰莖
      進入甲○口腔之方式，對甲○性交1次得逞之事實，業經
      證人甲○於本院證稱：「2G」是尿尿的地方，睡覺的時候
      ，爸爸有用手摸我的「2G」，爸爸會用嘴巴親我的「2G」
      ，也會叫我親他的「2G」…爸爸摸我「2G」時，我會痛，
      爸爸用1隻手指頭摸我的「2G」，爸爸的手指頭有進去我
      的「2G」，用力進去，我有用嘴巴親爸爸的「2G」，爸爸
      的「2G」有進去我的嘴巴，我覺得不舒服，這都是同一天
      的事情等語（院卷第50、56至58頁）。衡情，甲○年紀甚
      為稚幼，生活體驗單純，理應天真無邪，不解性事，倘非
      親身經歷，當無憑空捏造前揭被害情節之可能。又本件查
      獲過程中，「2G」一詞係甲○主動說出，此據證人即社工
      乙○○、幼稚園老師丁○○於本院證述無誤，而甲○以「
      2G」稱呼男女生殖器官，用語奇異，並非一般生活所慣見
      ，應係與被告日常互動中所習得，佐以甲○處女膜有陳舊
      性裂傷，此有驗傷診斷書可稽，已如前述，在在足徵甲○
      上開證詞，應係真實可信，被告空言辯稱甲○亂說云云，
      毫無可採。
（三）辯護人固為被告辯以：甲○說詞反覆不定，有卷附社工訪
      視紀錄可憑，且甲○於警詢、法院所證，相互矛盾，難以
      採信，甲○可能係因常遭被告責打，不願與被告同住，方
      故意指述遭被告性侵，以期被縣政府安置；又甲○有語言
      障礙之情形，有98年度司護字第111號裁定可稽，故不能
      僅依甲○陳述作為認定之依據；再由社工提供之資料及幼
      稚園老師李岱容之證詞，可知甲○疑似有自慰行為，則其
      處女膜破裂，可能係自身行為所致，與被告無涉云云。惟
      查：
   1、關於卷附社工訪視紀錄（院卷第8頁）所載甲○於訪視過
      程中說詞反覆不定一節，證人即社工乙○○於本院證稱：
      輔導10歲以下的孩子，可能問個5次，會有1次答案是否定
      的，亦即我反覆問後，會有其他不一樣的答案，遇到此種
      情形，就安排遊戲治療（即性侵害衡鑑），也就是以娃娃
      為輔具，由專業心理諮商師帶領小朋友陳述遭到性侵之過
      程等語（院卷第44頁），足見年紀幼小之被害人，心智尚
      未成熟，思考、理解、表達等能力有限，因而如有說詞反
      覆之情形，須佐以性侵害衡鑑加以審慎評估，而本件社工
      進行學校、家庭訪視時，甲○均提及遭被告不當碰觸下體
      、「2G」用語等情事，社工乃進一步安排性侵害衡鑑，評
      估後強烈建議盡快積極介入處遇，社工方帶同甲○至醫院
      檢驗，發現甲○處女膜有裂傷，因而查獲本案，有社工聯
      繫紀錄及諮詢協談資料、個案會談紀錄（即性侵害衡鑑）
      等可稽，俱如前述，是辯護人未綜觀全情，僅擷取前揭社
      工訪視紀錄之片段記載，據以打擊甲○之憑信性，容無可
      採。
   2、關於被告於晚間就寢之際，撫摸、親吻甲○陰部，並有以
      手指插入陰道，要求甲○親吻被告陰莖等節，甲○於警詢
      時均已證述明確（警卷第7、12頁），核與本院所述相符
      。至甲○於警詢時有以偵訊娃娃表示被告將其陰莖插入陰
      道，於本院則陳稱：爸爸沒有用他的「2G」放進我的「2G
      」裡面等語（院卷第51頁），互有齟齬，然此係認定被告
      除有前揭以手指插入陰道、以陰莖進入口腔等性侵手段外
      ，有無另以陰莖進入陰道方式侵害甲○之問題，亦即針對
      起訴意旨所載被告將陰莖插入甲○陰道一節，證人甲○於
      本院既為與警詢不同之陳述，本於罪疑惟輕原則，自不得
      遽為不利被告之認定，惟除此之外，不得無視甲○其餘指
      述被告性侵手段之一致性，僅以上開齟齬之處，或其他與
      性侵核心事實無關之枝節，彈劾甲○於本院證詞之真實性
      。又被告有以手指插入陰道方式侵害甲○，起訴事實漏未
      論及，另認被告係將陰莖插入陰道，均與事證未合，應予
      更正。
   3、再辯護人所指甲○係因時常遭被告體罰，方誣指被告性侵
      ，藉以脫離被告云云，純屬臆測，無可採信，且甲○年僅
      6、7歲，當無此心機或計畫能力，編纂前開性侵情節之理
      。至辯護人援引本院98年度司護字第111號裁定，指稱甲
      ○有語言障礙情形，惟經本院調取上開卷宗核閱後，查無
      甲○有何語言障礙情事，全卷就甲○安置情形係記載「口
      語表達與課業方面進步許多」，以甲○年紀，其表達方式
      較為片段零散或口齒不清，至屬正常，而口語表述能力隨
      年齡增長、環境改善、教育等因素，日漸進步，亦屬當然
      ，不得以此指摘甲○證詞之可信性。辯護人另辯以甲○有
      疑似自慰行為，其處女膜破裂，係自身行為所致一節，根
      據本件社工提出之個案會談紀錄表（置於卷外牛皮紙袋內
      ）「導師晤談」欄記載「曾有一次午休時個案發出類似自
      慰之聲音」，證人即幼稚園老師李岱容於本院證稱：睡午
      覺時，甲○將棉被蓋住整個人，發出類似男女性交之聲音
      ，我認為甲○可能是聽到父親與異性的親密行為，我不刻
      意去提，以免甲○模仿等語（院卷第74頁），足認甲○可
      能係因日常生活中之不當見聞，而有模仿聲音之舉，並非
      甲○有何自慰行為，辯護人此部分推論，尚嫌無稽。
（四）綜上，被告及辯護人所辯，均無可採。本件事證已臻明確
      ，被告犯行，堪以認定。
三、公訴意旨固認被告係基於強制性交之犯意，對甲○為性交行
    為，構成加重強制性交犯行。惟按刑法第222條第1項第2款
    加重強制性交罪，係以強暴、脅迫、恐嚇、催眠術或其他違
    反其意願之方法，對14歲以下之男女為性交之行為，所謂「
    其他違反其意願之方法」，除須知情該男女不同意外，尚須
    以行為人使用違反其意願之「方法」始克當之，亦即行為人
    所使用之手段雖不必使對方已達不能抗拒之程度，但仍應有
    積極施用手段為必要，並非凡對於未滿14歲之男女為性交或
    猥褻者，即認當然係違反該男女意願之加重強制性交，否則
    刑法第227條第1項之規定將形同具文；是若僅利用未滿14歲
    之男女年幼無知，聽任其擺佈而為性交行為，實際上並未實
    施強暴、脅迫、恐嚇、催眠術或其他違反其意願之方法者，
    則與加重強制性交罪之構成要件不合，祇能成立同法第227
    條第1項之對於未滿14歲之男女為性交罪（最高法院96年度
    台上字第78號、96年度台上字第5169號判決參照）。經查：
    公訴意旨並未具體指出被告係以何種強制手段對甲○性交，
    而甲○於警詢及本院所述，均未提及被告行為時，有施以強
    暴、脅迫或其他相類似手段，迫其就範，至本件雖係因幼稚
    園老師發現甲○身上有傷痕，因而循線查獲，惟此係被告不
    當管教甲○，施加體罰所致，尚無證據足認與性侵行為有何
    關連。又據甲○於本院所證：（問：爸爸親妳「2G」之前有
    打妳？是不是打完再摸？）不是，他先打我，再叫我罰站…
    我不喜歡跟爸爸住一起，爸爸會打我，身體紅紅的，爸爸常
    常生氣，不喜歡我，爸爸好生氣都會打我，我不喜歡跟他住
    在一起等語（院卷第54、55頁），則甲○針對何以不願與被
    告同住，並未連結至性侵一事，而是一再重複害怕遭受體罰
    ，足見被告應係利用甲○年幼懵懂，對男女性事一無所知，
    而對之為前揭性交行為，揆諸上開說明，尚難以加重強制性
    交罪論擬。
四、被告對親生之甲○為前揭性交犯行，已構成家庭暴力防治法
    第2條第2款之家庭暴力罪，惟該法對家庭暴力罪並無處罰明
    文，自應依刑法規定論處。是核被告所為，係犯刑法第227
    條第1項對於未滿14歲之女子為性交罪。公訴意旨認被告係
    犯刑法第222條第1項第2款之加重強制性交罪，容有未恰，
    已如前述，惟起訴之基本社會事實同一，爰依法變更起訴法
    條。又被告基於性交之犯意，撫摸、親吻甲○陰部之猥褻行
    為，乃著手性交之階段行為，不另論罪。被告分別以手指插
    入陰道、以陰莖進入甲○口腔之方式，對甲○性交，係基於
    單一犯意，在同一時、地接連所為，為接續犯，應論以一罪
    。再被告所犯刑法第227條第1項之罪，已就被害人係兒童或
    少年定有特別處罰規定，毋庸再依兒童及少年福利法第70條
    第1項前段規定加重其刑，附此敘明。爰審酌被告明知甲○
    甚為稚幼，心智尚未成熟，為滿足一己性慾，竟違反人倫，
    對甲○為性交犯行，嚴重戕害甲○之身心健康及人格發展，
    惡性不輕，且犯後否認犯行，態度不佳，惟無何重大不良前
    科，有其前案紀錄表可稽等一切情狀，量處如主文所示之刑
    ，以資懲儆。
據上論斷，應依刑事訴訟法第299條第1項前段、第300條，刑法
第227條第1項，判決如主文。
本案經檢察官丙○○到庭執行職務。
中    華    民    國    99    年    8     月    6     日
                  刑事第十二庭  審判長法  官  卓穎毓
                                      法  官  莊玉熙
                                      法  官  周宛瑩
以上正本證明與原本無異。
如不服本判決應於收受本判後10日內向本院提出上訴書狀，並應
敘述具體理由。其未敘述上訴理由者，應於上訴期間屆滿後20日
內向本院補提理由書狀（均須按他造當事人之人數附繕本）「切
勿逕送上級法院」。
                                      書記官  黃傳鈞
中    華    民    國    99    年    8     月    10    日

附錄本案論罪法條：
中華民國刑法第227條
對於未滿十四歲之男女為性交者，處3年以上10年以下有期徒刑
。
對於未滿十四歲之男女為猥褻之行為者，處6個月以上5年以下有
期徒刑。
對於十四歲以上未滿十六歲之男女為性交者，處7年以下有期徒
刑。
對於十四歲以上未滿十六歲之男女為猥褻之行為者，處3年以下
有期徒刑。
第1項、第3項之未遂犯罰之。

附記事項：告訴人或被害人對於判決如有不服，請具備理由逕向
檢察官聲請檢察官提起上訴，其上訴期間之計算，係以檢察官收
受判決正本日期為準。

司法院資訊處製作；財團法人民間司法改革基金會備份。
